【裁判字號】    95,訴,1023
【裁判日期】    950830
【裁判案由】    貪污
【裁判全文】
臺灣板橋地方法院刑事判決              95年度訴字第1023號
公  訴  人  臺灣板橋地方法院檢察署檢察官
被      告  戊○○
選任辯護人  阮祺祥律師
            游鉦添律師
上列被告因貪污治罪條例案件，經檢察官提起公訴（94年度偵字
第17461號），本院判決如下：
    主  文
戊○○公務員，藉勢勒索財物，未遂，處有期徒刑陸年陸月；褫
奪公權伍年。
    事  實
一、戊○○原係臺北縣政府警察局三重分局刑事組小隊長（於民
    國94年4 月間調往臺北縣政府警察局刑警大隊），依警察法
    規定，負有於轄區協助偵查犯罪、執行搜索、扣押、拘提及
    逮捕之職權，為依法令從事於公務之人員（即公務員）。緣
    戊○○因於93年7 月間，參與偵辦重良建設有限公司（下稱
    重良公司）董事長乙○○遭人持槍恐嚇案件，因而結識乙○○及重良公司總經理丙○○（乙○○遭人持槍恐嚇一案，業
    經臺灣板橋地方法院檢察署檢察官偵結並提起公訴，現由本
    院以94年度訴字第870 號案件審理中）。戊○○竟貪圖不法
    利益，欲藉機向乙○○、丙○○索取現款花用，乃於94年2
    月間，以購車為由，多次前往丙○○位於臺北縣三重市○○
    街152 之3 號辦公室，要求丙○○轉知乙○○出資贊助其購
    車。嗣戊○○未見丙○○、乙○○有所表示，乃憑藉其執行
    偵查犯罪職務之權勢，藉詞丙○○及乙○○之子林坤效持有
    槍枝，以此方式迫使渠等交付現款，戊○○乃向不知情之員
    警李日清、翁文龍、丁○○表示有聽聞乙○○之子持槍滋事
    ，並於94年2 月17日協同李日清、翁文龍、丁○○等人前往
    丙○○上址辦公室，戊○○到場後即厲聲質問丙○○車輛放
    置何處，並表示丙○○車輛及重良公司地下室係軍火庫，丙○○聞言乃表示願意接受搜索配合查證，戊○○見狀即帶同
    李日清、翁文龍、丁○○離開上址。戊○○見丙○○仍未交
    付現款，乃透過己○○轉告丙○○贊助購車款一事，丙○○
    見戊○○一再要求，乃承諾在乙○○返國後將此事告知乙○○。94年3 月3 日下午，丙○○、己○○在乙○○位於臺北
    縣三重市○○街128 之6 號辦公室泡茶，戊○○得知乙○○
    已返國，乃前往上址找乙○○，丙○○、己○○見狀即先行
    離開上址，乙○○則當場拿出新臺幣（下同）20萬元表示係
    贊助購車之款項，惟戊○○發現辦公室內有監視螢幕乃未收
    下該筆款項。嗣丙○○得知上情，認僅需交付15萬元即可，
    乃向乙○○表示願意處理此事，並委由己○○交付15萬元予
    戊○○，惟戊○○表示20萬元都未收下，不可能收15萬元，
    己○○則將此款項拿回給丙○○，丙○○乃再拿出5 萬元由
    己○○轉交戊○○，戊○○即向己○○表示乙○○之子持槍
    滋事，上開槍枝係丙○○所有，要求己○○轉告丙○○必須
    拿出200 萬元方能解決此事，惟己○○僅向丙○○表明戊○○不願意收受20萬元，而己○○得知戊○○懷疑伊侵吞5 萬
    元，方將上情告知丙○○。戊○○於3 月16日前往丙○○辦
    公室，向丙○○表示有證據證明丙○○持有2 支槍枝，如果
    確實偵辦下去將使丙○○名譽掃地，翌日再度前往上址，要
    求丙○○轉告乙○○，若是外面兄弟開口就要400 萬元，不
    可能拿不出1 、200 萬元，復於3 月18日或19日再度前往丙○○辦公室，要求丙○○至少需交付170 萬至180 萬元，丙○○不甘受到威嚇，且擔心遭戊○○栽贓報復，於是錄下其
    與戊○○對話內容提出告發，戊○○始未能得逞，因悉上情
    。
二、案經臺北縣政府警察局三重分局移由臺灣板橋地方法院檢察
    署檢察官偵查起訴。
    理  由
一、訊據被告戊○○固坦承有前往丙○○處所喝茶聊天，僅係為
    了解掌握勤區狀況等情，惟矢口否認有何公訴所指貪污犯行
    ，辯稱略以：錄音帶不是事實，是跟丙○○邊泡茶聊天，談
    到車款、價錢，有談到BMW 、LEXUS ，沒有跟他在電話中談
    車子的事情；我進去丙○○辦公室後，丙○○對我很兇，問
    他生氣什麼，他說：我地下室是軍火庫要搜就搜，我說：沒
    有這回事，是誰講的，後來就離開，並沒有說：你們地下室
    是軍火庫；也沒說1 支槍100 萬元，要拿200 萬元出來處理
    ，否則名譽掃地這些話；乙○○拿20萬元給我，我不要就離
    開，根本沒有後面15萬元、20萬元差額的事；到重良公司泡
    茶，是因為他們公司有不良少年會去騷擾；沒有告訴己○○
    要買車請他們贊助；去乙○○辦公室，還沒有喝茶，他無緣
    無故拿20萬元給我，我沒有拿就走了；到丙○○辦公室，當
    天我喝酒，是跟他閒扯，結果他給我錄音，其實是要去跟他
    借錢，借錢本來就要借據，沒有寫借據，不敢跟他拿錢，他
    說他要去拿錢，我說好，等一下我順便拿借據給你，20萬元
    都沒有接受，怎麼會懷疑己○○甲 了5 萬元，丙○○跟己○○說，我跟丙○○說己○○甲 了5 萬元，我沒有跟己○○說
    我要買車、換車，沒有這些事，怎麼逼他，也沒有說己○○
    是我的線民，己○○跟丙○○的問題，不要牽扯到我頭上，
    也沒有跟己○○談到丙○○持有槍，槍1 支要100 萬元的事
    。錄音只在談論車價、型號，乙○○拿20萬元我不知道要幹
    嘛，我以為他可能是要借錢給我買車，所以討論車價、型號
    ，沒有藉機勒索，只在討論，沒有說要買，就算借錢來買，
    以一個公務員的薪水也養不起等云云。
二、被告所選任之辯護人律師則以：丙○○、乙○○、己○○供
    述不可採，丙○○認為其94年9 月7 日遭搜索係出於被告所
    告發，即開始一連串對被告指訴，所提告訴期間為9 月20日
    即可明瞭，顯見丙○○對被告有很深之怨隙，所言本有疑義
    ；證人己○○在法院證稱：我是處理快炒店對面之土地，‧
    ‧‧土地是丙○○公司買走蓋房子，我仲介買畸零地7 坪，
    賺了仲介費60萬元等，其自丙○○處有得利之情，其證言有
    偏頗為不可採；丙○○告訴狀指稱：歐某拒絕傳話，這種有
    如利用職權敲詐形同恐嚇取財之放話，歐某心中有所顧慮？
    因此，自本年2 月中旬起，至同年3 月中旬止1 個月期間內
    ，均由被告本人出馬‧‧‧等，丙○○上揭指述，己○○自
    94年2 月中旬起即拒絕傳話，則丙○○於調查局訊問、偵查
    、審理時稱：94年3 月3 日有拿15萬元或後來補足20萬元予
    己○○轉交云云，與事實不符；丙○○於調查局指述：乙○○返國後就向他報告這件事，董事長叫我聯絡戊○○及己○○一起到公司，董事長‧‧當場戊○○沒有收，也沒有表示
    什麼就走了，乙○○95年3 月8 日偵訊時證述：我拿20萬元
    要給戊○○‧‧並沒有收錢‧‧後來他就出去了，隔了10多
    分鐘，丙○○進來等；被告偵訊時稱：之前乙○○突然拿出
    20萬元‧‧當時我立刻離開等，則被告不收20萬元後即逕行
    離去，並未待在該處，且係被告離去後，約10分鐘丙○○始
    進入乙○○辦公室等，則己○○證稱：當日丙○○拿15萬給
    他，其至乙○○辦公室叫戊○○出來，在董事長辦公室門口
    ，我拿15萬給戊○○‧‧丙○○就再拿5 萬元給我云云，顯
    有不實，己○○並無轉交15萬或20萬元之事實，應堪認定，
    顯見被告並無本件行為；丙○○偵訊時稱：3 月3 日下午，
    我和己○○在董事長辦公室泡茶，戊○○打電話給己○○，
    己○○跟他說董事長在，請他過來‧‧之後我帶15萬回辦公
    室，請己○○轉交戊○○，己○○就找戊○○出去說，與其
    於調查局訊問時之指述，就日期、聯絡方式、現場狀況等情
    ，前後不一；丙○○調查局訊問時稱：被告當時業已離去，
    然與證人丙○○偵訊時稱：己○○就找戊○○出去說云云不
    符，丙○○證詞有重大瑕疵，不足採信；丙○○於94年12月
    8 日調查局指述：戊○○向己○○表示，董事長的兒子林坤
    效有2 支槍，要去討債用，1 支槍要100 萬元，己○○表示
    他不管這些事情，要戊○○直接跟我處理等，並於告訴狀稱
    ：歐某忽聞被告口出如此狂言‧‧並且當面拒絕轉告云云，
    然己○○於95年3 月8 日偵訊時證稱：因為我不敢說。之後
    戊○○一直問我有沒有跟丙○○說，我都說我會講，戊○○
    回國後又問我，我說我不敢講等語不符，足見證人丙○○、
    己○○之證述，均不足採。若依己○○證詞，被告於93年3
    月回國前，未曾向丙○○為任何表示，然丙○○告訴狀卻指
    述：‧‧歐某拒絕再傳話，這種有如利用職權敲詐形同恐嚇
    之放話，歐某心中有所顧慮？因此自本年2 月中旬起，至同
    年3 月中旬止之1 個月期間內，均由被告本人出馬‧‧，被
    告回國後又開始重提往事等，卻又指述被告回國前即不斷施
    壓，益見丙○○、己○○供述，顯有重大矛盾，均屬不可憑
    信之證詞；丙○○於審理時稱：己○○於94年3 月14日傍晚
    到我辦公室泡茶，我有提起：戊○○誤會你吃了5 萬元，但
    我有跟他解釋，這是我自己的想法，當時己○○很不高興，
    大家朋友那麼久了，還不相信我，他才將內幕抖出來，他說
    少董林坤效拿槍去討債云云，與己○○於審理時證稱：當時
    只有我們2 個人，我就據實跟他講，因為他問我為何愁容滿
    面云云，2 人證述顯不相符，自無可採。被告並無公訴所指
    勒索財物之行為，至本件錄音帶暨譯文，據丙○○審理中證
    稱：94年3 月18日是講贊助買車，沒有談到槍的事，而且我
    有故意講到己○○講的話，要引導他講槍的事，但他沒有講
    槍的事，我錄音是要保全證據，足見錄音係出於告訴人誘導
    而生，內容是否與事實相符，已有疑義，在告訴人一再誘導
    之下，被告從未言及槍枝之事，益徵被告確無如起訴書所示
    勒索財物之行為；貪污治罪條例第4 條第1 項第2 款所定藉
    勢勒索財物之罪，所謂藉勢勒索財物，係指行為人利用權勢
    ，以強迫或恫嚇之方法，向人逼勒財物，致使被害人畏怖生
    懼而交付財物，始克相當（最高法院92年度臺上字第6035號
    判決意旨參照），若公務員未假藉職務上權力，或雖假藉職
    務上權力，但並未實施恐嚇勒索之行為，或該他人非因公務
    員之恐嚇勒索行為而產生畏怖心而交付財物者，均不該當於
    上開構成要件；告訴人供述林坤效並未持槍為討債，且告訴
    人亦未提供槍枝，亦即本無此事，暫不論實情如何？然本件
    告訴人並未提供槍枝予林坤效，林坤效亦未持槍為討債，則
    被告自無從以槍枝案件，而藉勢或藉端為勒索財物，即無貪
    污治罪條例第4 條第1 項第2 款之罪嫌可言；證人乙○○既
    證稱不知發生何事等語，足認乙○○並無懼怕之情。依丙○○於法院證述：94年3 月13日前己○○除告知請其公司贊助
    被告買車外，並無告知其他事實；且依己○○證稱：（戊○○有無要你向丙○○或乙○○說請他們出錢幫他買車？）沒
    有，這是我要幫他講的‧‧‧等語明確，足認係己○○要求
    告訴人贊助被告購車，與被告無關。94年3 月13日當日，縱
    認己○○有告知丙○○：少董林坤效拿槍去討債，槍是從丙○○這裡出來的，戊○○開價1 支槍100 萬元，2 支槍200
    萬元；然丙○○證稱：當時我有懷疑己○○說謊，或是他們
    2 人套好，我想沒有這回事，就不當一回事，則丙○○並無
    懼怕之情，與前揭法條構成要件不符，被告無上開行為，自
    無認被告有何罪嫌等，足見被告態度坦然，並未心虛，自無
    本件所稱之違法行為等為其提出辯護。
三、本院認定被告犯罪事實之積極證據暨得心證之理由：
(一)、被告戊○○原係臺北縣政府警察局三重分局刑事組小隊長（
    於民國94年4 月間，調往臺北縣政府警察局刑警大隊），依
    警察法之規定，負有在其轄區內協助偵查犯罪、執行搜索、
    扣押、拘提及逮捕之職權，為依據法令從事於公務之人員。
    93年7 月間，戊○○因參與偵辦重良公司董事長乙○○遭人
    持槍恐嚇一案，因而結識乙○○及重良公司總經理丙○○；
    戊○○與李日清、翁文龍、丁○○等人，曾共同前往臺北縣
    三重市○○街152 之3 號；戊○○有於94年3 月3 日下午，
    至臺北縣三重市○○街128 之6 號辦公室與乙○○泡茶，乙○○當場拿出20萬元欲為交付，惟戊○○並未收下該筆款項
    。丙○○有於3 月18日或19日，在其辦公室錄下與戊○○對
    話之內容。戊○○於本件實際上未收到任何財物，以上為控
    、辯雙方所不爭執之事項，合先說明。
(二)、本件主要爭點在於：戊○○是否貪圖不法利益，憑藉其執行
    偵查犯罪職務之權勢，藉詞丙○○及乙○○之子持有槍枝，
    以迫使渠等交付款項等情。
(三)、玆就本院於審理經交互詰問所得全然呈現結果，說明如下：
１、證人丙○○於本院結稱略以：94年2 月17日前，戊○○有請
    我轉告乙○○要出資贊助購買車子，單純要換車，當時沒有
    其他人聽到；沒有說到要乙○○出資多少，也沒有轉告乙○○；拜拜當天凌晨有警員到公司我辦公室，李日清等3 名員
    警先到，沒有發生爭執，己○○也在場，戊○○隔10分鐘左
    右進來，看到他在外面打電話，他們4 人是坐計程車一起來
    的；戊○○進來二話不說，問我們這裡有幾個地下室，我回
    答有甲 、B 兩區地下室，他問我車子放在哪裡，我說放在B
    區143 號車位，他說我的地下室就是軍火庫，‧‧，我說你
    們有沒有帶搜索票，如果沒有搜索票，我也願意配合，但我
    有說：你們一定沒有搜索票，戊○○當時臉色沉下來，李日
    清說：我們小頭仔（指小隊長）在開玩笑，大家也是好朋友
    ，戊○○剛進來時，臉色很嚴肅的跟我說，本來我在泡茶，
    後來我很生氣，就不泡茶走來走去，等他們搜索，我有說要
    搜索就趕快搜索，結果5 分鐘之後他們4 個就走了，我說我
    不泡茶的時候，戊○○有笑笑的說：我跟你開玩笑，你就不
    泡茶給我喝。過1 、2 天後，己○○說戊○○以前也幫忙我
    們公司很多，你就多少贊助他一點，沒有講到數額，己○○
    是在我辦公室告訴我的，講了2 次都在辦公室，沒有其他人
    在場，己○○也沒有講到有槍的問題。‧‧，後來董事長乙○○回來，我有跟他講，我說三重埔子彈（台語，戊○○的
    綽號）要買車，多少贊助他，金額請董事長決定，我沒有建
    議數額。後來乙○○有拿錢出來贊助戊○○買車，在94年3
    月3 日回國後，在乙○○辦公室裡面，當時己○○跟我在那
    裡泡茶，我叫己○○打電話給戊○○，說董事長回來了，事
    情有處理好了，當時我知道乙○○要拿錢給戊○○，但多少
    錢沒有跟我講，後來戊○○來了，我跟己○○走到對面我的
    辦公室，實際上乙○○在辦公室有無拿錢給戊○○我沒有看
    到，是後來約10分鐘我回到乙○○辦公室，戊○○還在那邊
    泡茶，我把乙○○帶到董事長裡面的房間，問乙○○有沒有
    拿錢給戊○○，乙○○說戊○○不收，我問已經開口為什麼
    不收，乙○○說，戊○○可能因為有監視器的關係，所以不
    敢收，我問：你拿多少，他說：20萬元，我說我們又不是8
    大行業，為什麼要給20萬元，給15萬元已經夠了，我再叫己○○轉交就好，乙○○就拿15萬元給我（我把20萬元中的5
    萬元還他），我先從房間出來後，到我的辦公室，我叫己○○過來，我把錢拿給己○○，己○○就去乙○○辦公室叫戊○○出來，但他們去哪裡，我不知道，我跟己○○說，戊○○可能因為有錄影機不好意思收，你跟他比較熟，你拿給他
    。我沒有看到己○○拿15萬元給戊○○，後來己○○回來跟
    我說，戊○○不收，我問為什麼不收，己○○說：戊○○說
    董事長拿20萬元給我都不收了，怎麼會收15萬元，我說：沒
    有關係，那5 萬元用我的錢補足，不要讓董事長知道，我就
    拿5 萬元給己○○。‧‧己○○跟戊○○比較熟，認識10幾
    年，所以己○○拿給他，戊○○可能會收。己○○拿20萬元
    之後約1 個多小時以後，到我辦公室找我，他說子彈說不要
    ，我說已經補足5 萬元，為何不收，己○○說戊○○不要，
    但臉色怪怪的，‧‧戊○○3 月中旬出國，回國後到我辦公
    室，他問我己○○有沒有將他交代的事情告訴我，我說沒有
    ，後來他問我5 萬元的事，說20萬元為何變成15萬元，問我
    交給己○○的錢是15萬元或20萬元，中間為何差5 萬元，我
    說己○○不會吃這5 萬元，‧‧己○○很不高興，大家朋友
    那麼久了，還不相信我，他才將內幕抖出來，他說少董林坤
    效拿槍去討債，槍是從我這裡出來的，戊○○開價1 支槍要
    100 萬元，2 支槍要200 萬元；戊○○94年3 月16日下午3
    點多到我辦公室找我，‧‧戊○○有講一句話，你們少董討
    債的槍是從你這邊拿的，是有證據的，我說：你跟己○○的
    消息是從哪裡來的，是否己○○告訴你的，他在亂講，戊○○說：你不要問誰，我有線民，我說：既然這樣你有證據就
    依法辦理，我也是很不高興，戊○○說這樣就難看，當時大
    家已經不太高興，我說：有證據就辦，說完就不歡而散，我
    知道戊○○講話常會開玩笑，但這種事不能亂開玩笑，‧‧
    94年3 月16日沒有談到車、錢的事；‧‧，94年3 月17日下
    午2 、3 點戊○○自己過來，之前有先打電話4 、5 通，他
    人到時說：辦你及少董，辦下去的話，董事長生意很大、會
    很難看，他說兄弟一次來要3 、400 萬元你們都給了，我說
    那都是借的，也沒有那麼多，只有2 、300 萬，他說：你跟
    董事長不可能拿不出1 、200 萬元，我說：事情有意義的話
    ，公司資金就有好幾億，他說：你跟董事長講，1 、200 萬
    元就好，他也是笑笑的說，但真意如何我不知道，我就跟戊○○說，我去跟董事長講，你明天再過來，‧‧這次沒有談
    到槍的事，但有談到要換車的事，他沒有明講要我們拿錢給
    他買車，‧‧94年3 月18日早上、下午戊○○都有找我，早
    上幾點我沒有注意，因為我沒有見到他，下午約2 、3 點，
    他又來找我，我心裡覺得很奇怪，如果是朋友，我可以贊助
    他，但不能用說我有刑案要辦我，我會怕，所以我就準備錄
    音機等他，談話內容如所呈法院的譯文；94年3 月18日講贊
    助買車，沒有談到槍的事，而且我有故意講到己○○講的話
    ，要引導他講槍的事，但他沒有講槍的事，我錄音是要保全
    證據，我說：你欠多少要跟我講，不要用這種方式，跟戊○○對話時，心裡當然會怕，怕被栽贓；我跟戊○○的對話內
    容跟錄音譯文絕對一樣；戊○○那天來，要我們贊助的意思
    ，就是沒有寫借據，也沒有拿支票抵押等語（見本院95 年8
    月2 日審判筆錄），此與其於94年12月8 日調查中（見94年
    度發查字第2449號卷第4 、5 頁）、95年3 月8 日偵查結證
    （見94年度偵字第17461 號卷第47頁至第49頁）、95 年3月
    23日偵查結證（見94年度偵字第17461 號卷第60頁至第61頁
    ）等語，因之，就告訴所指之犯罪構成要件已屬一致，並無
    不合，均屬相符，至於微末之陳述錯誤，並無礙於被告犯罪
    之成立。
２、證人己○○證述略以：94年2 月17日我在重良公司丙○○辦
    公室，當時有3 個戊○○的隊員，進來沒有講什麼，也沒有
    爭吵，約隔10到15分鐘戊○○一進來就跟丙○○有口角，爭
    吵的內容好像是要查槍枝的事，說要搜丙○○的車及地下室
    ，丙○○說要搜就去搜，但沒有真的去搜，戊○○認為是誤
    會一場，只說要先瞭解一下，因為丙○○要自願讓他搜，所
    以戊○○認為誤會一場就走了，當時沒有談到買車、錢的事
    ；之後隔天有跟戊○○見面，時間忘了，我跟戊○○一起在
    三重仁愛街317 號快炒店見面吃飯，戊○○說他車子撞到人
    受傷、要買車，但沒有說要買什麼車，也沒有說到要跟誰拿
    錢或借錢；戊○○沒有要我向丙○○或乙○○說請他們出錢
    幫他買車，是我自己要幫他講的，隔1 、2 天，我到丙○○
    辦公室跟丙○○說，丙○○說董事長出國，等董事長回來再
    說，丙○○沒有說要出多少金額，這是我自己幫戊○○說的
    ‧‧；乙○○回國後，丙○○有拿15萬元要我交給戊○○；
    拿15萬元給我之前，我先到董事長辦公室，丙○○也在，我
    再打電話給戊○○，我說：董事長回來了，請你過來一下，
    沒有講到錢的事情，戊○○來後，我跟丙○○先離開到丙○○辦公室，董事長有無拿錢給戊○○，我沒有看到，戊○○
    來之前，‧‧丙○○有出去一下，沒說要去哪裡，一下就回
    來，他問我：小隊長買車要多少錢，我說贊助隨便就可以，
    他就拿15萬元給我叫我拿給戊○○，我就去董事長辦公室叫
    戊○○出來，在董事長辦公室門口，拿15萬元要給戊○○，
    但他不收，他說剛才董事長拿20萬元給他，他都不收了，我
    就跟他說，這可能是張總給你的，因為當天要載小孩下課，
    ‧‧就把15萬元帶回張總辦公室，跟他說：戊○○不收，董
    事長拿20萬元給他他不收，張總就再拿5 萬元給我，總共20
    萬元叫我拿給戊○○；‧‧當天4 點半，約在我家樓下，拿
    到20萬元有再去找戊○○，沒有包裝就直接拿錢給戊○○，
    我說這是要讓你買車的錢，這些錢是丙○○再補5 萬元，總
    共20萬元，戊○○沒有收，他說他要買凌志的休旅車，我聽
    了就傻了，不知道怎麼接，他說買休旅車的錢都要給他們出
    ，他有說董事長的兒子涉嫌持有2 支槍枝，1 支100 萬元，
    我說我沒有看到，我叫他買分期的，分期的錢我幫他出，但
    他說不要，他說槍枝是丙○○的，他是叫我跟丙○○開口出
    買車的錢，但我不敢講；戊○○拒收20萬元後，我們就分開
    ，當天就把錢拿去丙○○辦公室還他，沒有說戊○○拒收的
    原因，因為我不敢講，我沒有看到槍，所以就沒有講；丙○○沒有問我，戊○○為何拒收，後來一直到戊○○出國回來
    ，我才在丙○○的辦公室告訴他，持有槍枝1 支100 萬元的
    事，當時只有我們2 人在，我就據實跟他講，因為他問我為
    何愁容滿面，我到丙○○辦公室之前，有先跟戊○○見面，
    戊○○說你沒有辦法處理，你就不要出面處理，我跟戊○○
    說我沒有轉告他的意思給丙○○。之前不告訴丙○○槍的事
    情，事後又告訴丙○○，我沒有辦法，因為我裡外不是人，
    戊○○一直問我有沒有告訴丙○○，我知道這種事不能講，
    因為後來戊○○誤會我，所以我才講。戊○○叫我不要處理
    後，有再去找丙○○，我說小隊長叫我不要理這件事，丙○○問我原因，我才把戊○○要我講的話告訴他，在這之前我
    跟戊○○沒有什麼誤會的事，因為我不想理這件事，所以才
    告訴丙○○，本來我以為這沒有什麼事。戊○○沒有質疑過
    我甲 了什麼錢，但是他有跟張總講，張總告訴我，說戊○○
    說我把20萬元甲 了變成15萬元，中間的差額5 萬元被我吃了
    。戊○○沒有收20萬元後，我才跟丙○○說1 支槍100 萬元
    ，2 支共200 萬元的事，他聽了叫我不要理會；這件事情講
    完後，我沒有再接觸戊○○；94年3 月3 日丙○○拿15萬元
    給我前，我有向丙○○或乙○○說，戊○○要買車請他們贊
    助，只是不知道當時戊○○要買的是凌志的休旅車，‧‧一
    開始是我主動要幫戊○○講，後來知道戊○○要高級休旅車
    ，我就沒有向丙○○他們說幫忙贊助買車；起先是我先主動
    提起，那是94年2 月過年前的事，後來94年2 月17日拜天公
    之後，戊○○要我向張總提。過年之前，戊○○有跟我提到
    要換車的事，當時我看到他受傷，因為我有賺到仲介費60萬
    元想幫他，我有先拿仲介費中的10萬元給戊○○，但我不知
    道他要買凌志的休旅車，拿20萬元給他，他不收時，他才告
    訴我要買凌志的休旅車，‧‧；我已經拿回20萬元，所以打
    電話給他，碰到戊○○後，我說張總又補5 萬元，他也不收
    ，他說他又不是乞丐，叫我乾脆把1 支槍100 萬元的事告訴
    丙○○，所以後來我等到小隊長回國，張總問我有什麼心事
    ，我才把這件事告訴張總。戊○○他確實有說槍1 支100 萬
    元的事，只是照實說等語（見本院95年8 月2 日審判筆錄）
    ，與其於95年3 月8 日偵查結證並無不合（見94年度偵字第
    17461 號卷第49、50頁），故就如何交付與被告款項15萬元
    、20萬元之前因，以及事後之發展過程，均甚為詳盡，此與
    後述證人乙○○證述其交付20萬元之經過，而被告未有收受
    之情事，也屬相合，是均足以認定被告係以其要處理告訴人
    丙○○有持有槍械之事件，進而為需索款項，告訴人因畏怖
    且為免遭受不測，而私下錄下其與被告間之談話錄音，衡其
    全部經過，證人丙○○暨己○○間所為證述，就被告所涉犯
    之犯罪構成要件行為之事實，亦無任何齟齬之處，自不得以
    證人己○○在丙○○處有因仲介而得款60萬元之情事，而謂
    為證人己○○在本院之證述為不可採，因之，以上均足為被
    告不利益之認定。
３、而證人乙○○亦證述略以：94年2 、3 月間出國，3 月1 日
    晚上回國，3 月2 日丙○○向我報告戊○○要買車，要我贊
    助一點，剛開始我拿20萬元，約在我辦公室，戊○○跟我進
    到辦公室裡面談，是丙○○叫己○○打電話叫戊○○來見我
    ，戊○○抬頭看一下監視器沒有講話沒有拿錢，就到外面泡
    茶，不到1 、2 分鐘就走了；丙○○跟我說戊○○買車要我
    贊助，我辦公室有裝設監視器，戊○○看一下，沒有拿錢；
    戊○○不收20萬元的原因他沒有說；他抬頭看監視器，本來
    我拿錢給他的時候，他有伸手要接，但他抬頭看一下監視器
    就沒收，94年3 月3 日以後戊○○沒有拿20萬元之後，就沒
    有人跟我提到贊助買車的事。之後在3 月底，約4 、5 位警
    官，包括副分局長、各組組長，有些我不認識，叫我高抬貴
    手拜託我跟丙○○說好話，放過戊○○，我打電話叫丙○○
    回來，他不回來我也沒有辦法，因為他跟戊○○已經鬧得很
    不愉快，丙○○說讓司法處理，之後的情形如何我就不知道
    ；他們說戊○○年輕不懂事，他們來當然是講那件事，就是
    贊助戊○○買車的事，丙○○說要開記者招待會，但我跟他
    說不要。丙○○說贊助一些，20萬元是我自己決定拿現金給
    戊○○，因為戊○○有關心我的工程，算是我欠他的人情。
    之前槍擊案件的承辦人是戊○○，因為我欠他的人情，所以
    我不好意思。我不知道是什麼原因來搜索，搜索時，我有說
    我會配合他們，隨時都可以來查，就算沒有搜索票等語（見
    本院95年8 月9 日審判筆錄），此與其於95年3 月8 日偵查
    中之結證併已相符（見94年度偵字第17461 號卷第50、51
    頁），且可以明晰，被告斯時不取該20萬元一事，係因為證
    人乙○○辦公室有監視錄影之情形而作罷，並無疑義；再者
    ，如非有被告之不法行徑，其主管長官等亦無需前往證人等
    之處所商議如何善後之事宜，均足為佐。
４、抑有進者，就告訴人丙○○所舉錄音對話作出橫關綜查分析
    ，被告戊○○就證人丙○○所問訂車事宜，則答以：『對』
    等情，此與所稱係純粹聊天哈拉一情實屬南轅北轍，不足為
    信；另就被告所稱係為借錢部分，然其辯稱係以：他要借我
    多少錢，我就借多少，但還沒有談到借錢利息、還款日期，
    只是談到凌志的型號、價錢等，復以：錄音中他說要贊助我
    買車，我想說如果這麼好要借我錢買車，我就會向他借錢等
    ，此情此景，核與一般生活之借貸經驗實屬不符，是足以認
    定者，乃被告向證人丙○○說大概多少就多少，一輛最少也
    要贊助170-180 萬，難道沒有，剩下的我自己處理等情，即
    係證明被告有向證人丙○○說1 輛車要證人丙○○贊助其17
    0-180 萬元之情事，甚屬明確，被告反辯稱：如果他們要借
    我這麼多，我就是要借170-180 萬元的意思等，當然已非被
    告所辯解只是順口聊天哈拉所得解釋於萬一。因據上述，就
    告訴人丙○○及證人己○○、乙○○如上之證述，相互勾稽
    得悉，被告先於94年2 月17日與同事到丙○○辦公室，並表
    示該處有槍枝，復於94年3 月3 日經己○○通知被告，至乙○○辦公室，乙○○交付其20萬元，惟被告未收取，被告並
    於同日向己○○說，要他轉達丙○○總共有2 支槍，1 支槍
    100 萬元之事，此與被告亦自承其有風聞乙○○之姪子以及
    兒子持槍恐嚇他人，所以前去了解，當時在丙○○辦公室泡
    茶，我不確定有沒有提到持槍恐嚇的事情等情（見95年2 月
    20日偵查筆錄）；再於94年3 月16日向丙○○表示其涉有槍
    枝罪嫌，於94年3 月17日至丙○○辦公室向其表示，其應可
    拿出1 、200 萬元及他要換車，復再於94年3 月18日、19
    日，到丙○○辦公室，其談話內容如卷附之錄音帶譯文，從
    時間上以及被告之全部行為來看，被告在緊接的時間內，陸
    續向告訴人表示，要解決槍枝的事情，以及被告要換車，和
    要告訴人拿出170-180 萬元或200 萬元，以此種種被告行為
    視之，當然足以使告訴人心生畏懼，何況，就一般生活經驗
    而觀，執掌偵查犯罪職務之人員，提及有涉犯刑事責任之事
    由時，顯然即將心生恐懼，畏怖之心亦油然從之，總的說來
    ，被告如上所述之行為，已屬藉勢勒索之行為，合於公訴所
    引法條之犯罪構成要件之行為事實；另被告不僅有向告訴人
    表示要查槍一情，且也告知己○○請其轉達丙○○要以200
    萬元解決槍枝一事析之，恐嚇行為者，不論直接或間接，只
    須足以使他人心生畏懼即已構成，是被告要他人轉告，且已
    經達到告訴人了解之情形等行徑，自已構成恐嚇；另被告辯
    稱其錄音帶譯文內容是開玩笑云云，惟綜觀譯文內容，如其
    所述非其本意，其間之對話不可能係屬於自然談話之方式下
    進行，所辯顯然不可採信。因此，被告辯稱：沒有轉告己○○說其要買車、換車，也沒有轉告己○○槍枝是丙○○的，
    1 支要100 萬元，譯文中的聊天，都是丙○○在講，也只是
    談到車子的價錢，也沒有舉發到臺北市刑大到某某人的處所
    搜索，拜天公那天，我們同事3 人先進去，我後來才進去，
    我如果有心勒索，何必要在外面講電話，直接進去搜索即可
    ，我確實沒有做這件事情等云云，自無足採。
５、再者，卷附錄音譯文與錄音帶內容相符之事實，有本院暨偵
    查中之勘驗報告可佐，就該譯文觀之，係被告主動表示要購
    買LEXUS 休旅車，且要求丙○○交付170 萬至180 萬元，並
    主動告知證人丙○○，有關先前乙○○交付20萬元予被告，
    被告並未收受之事實，已如前述。因之，被告所辯其係與丙○○談論車價哈拉，自屬有別，故可以明確認定被告戊○○
    係以購車為由，要求伊與乙○○出資贊助，復藉詞伊與乙○○之子涉嫌持有槍枝一事，威嚇交付款項之事實，均據如上
    證人丙○○、己○○、乙○○具結證述明確在卷；而被告戊○○職司警務人員職務多年，且承辦相關刑案事務多年，又
    何能謂為係因告訴人之誘導，而作出如錄音譯文之相關談話
    。綜上所述，被告所辯，顯係畏罪卸責之詞，自難採信，
    本件事證明確，被告犯行，足以認定。
四、查被告為公務員，而貪污治罪條例第4 條第1 項第2 款所指
    藉勢勒索罪，係指行為人憑藉其本人所具有之固有權勢或以
    某種事由作為藉口，施行恫嚇，以索取財物為構成要件，不
    以所藉權勢事由在其職務範圍內，或與其職務有直接關係為
    必要。又其方式固不限於以言詞、文字或動作，但必使人畏
    怖生懼始克相當（參照最高法院92年臺上字第1296號裁判）
    ，被告有如上所述行為，自係合於如上所指之藉勢勒索財物
    之罪，辯護所指，亦容或誤會。又被告行為後，貪污治罪條
    例於95年5 月30日經修正公布，查該次修正僅就第2 條、第
    8 條、第20條作出修正，除第2 條部分，與本案有其相關外
    ，其餘部分，則與本件之論罪科刑無涉，查第2 條修正為：
    公務員犯本條例之罪者，依本條例處斷。被告戊○○為警察
    人員，執行警察職務，其與修正前之該條例第2 條規定：依
    據法令從事公務之人員，犯本條例之罪者，依本條例處斷；
    其受公務機關委託承辦公務之人，犯本條例之罪者，亦同。
    二者相互觀察，就被告職務而言，並無二致。因之，應逕行
    適用修正後關於公務員之狹義概念為本件法律之適用，至該
    條例第4 條條文並未作修正，無比較新舊法之問題，附此說
    明。核被告戊○○所為，係犯貪污治罪條例第4 條第2 項、
    第1 項第2 款之罪，其已經著手於犯罪行為之實行而未遂，
    為未遂犯，依刑法第25條第2 項規定減輕其刑；爰審酌被告
    犯罪動機、目的、手段、危及警務人員應有官箴，暨其尚未
    得財、品行智識程度，犯罪後態度等一切之情狀，酌情量處
    如主文所示之刑，並依貪污治罪條例第17條，刑法第37條第
    2 項之規定，諭知褫奪公權5 年。
據上論斷，應依刑事訴訟法第 299 條第 1 項前段，貪污治罪條
例第2 條、第4 條第2 項、第1 項第2 款、第17條，刑法第11條
前段、第25條第2 項、第37條第2 項，判決如主文。
本案由檢察官庚○○提起公訴，經檢察官朱學瑛到庭執行職務。
中    華    民    國    95    年    8     月    30    日
                  刑事第14庭審判長法  官  黎錦福
                                  法  官  曾正耀
                                  法  官  饒金鳳
上列正本證明與原本無異。
如不服本判決，應於判決送達後10日內向本院提出上訴狀 (應附
繕本)， 上訴於臺灣高等法院。
                                  書記官  蔡麗春
中    華    民    國    95    年    8     月    30    日
附錄本案論罪科刑法條全文：
貪污治罪條例第2條
公務員犯本條例之罪者，依本條例處斷。
貪污治罪條例第4條
有下列行為之一者，處無期徒刑或10年以上有期徒刑，得併科新
台幣1 億元以下罰金：
一  竊取或侵占公用或公有器材、財物者。
二  藉勢或藉端勒索、勒徵、強占或強募財物者。
三  建築或經辦公用工程或購辦公用器材、物品，浮報價額、數
    量、收取回扣或有其他舞弊情事者。
四  以公用運輸工具裝運違禁物品或漏稅物品者。
五  對於違背職務之行為，要求、期約或收受賄賂或其他不正利
    益者。
前項第1 款至第4 款之未遂犯罰之。
貪污治罪條例第17條
犯本條例之罪，宣告有期徒刑以上之刑者，並宣告遞奪公權。


司法院資訊處製作；財團法人民間司法改革基金會備份。
